臺灣高等法院刑事裁定
111年度抗字第1686號
抗  告  人
即受 刑 人  李嘉益



上列抗告人即受刑人因聲請定其應執行刑案件，不服臺灣新北地
方法院中華民國111年10月4日裁定（111年度聲字第1688號），
提起抗告，本院裁定如下：
    主  文
抗告駁回。                                             
    理  由
一、原裁定意旨略以：㈠抗告人即受刑人李嘉益（下稱「抗告人
    」）因犯如原裁定附表（下稱「附表」）所示各罪，均經判
    決科刑確定在案，有本院被告前案紀錄表、各該判決書在卷
    可稽。其中附表編號2至25所示之罪所處之刑不得易服社會
    勞動，而附表編號1所示之罪所處之刑得易服社會勞動，依
    刑法第50條第1項但書第4款規定，須經受刑人請求檢察官聲
    請定其應執行刑者，始得依第51條規定定之。本件抗告人已
    請求檢察官就附表所示之罪，向原審提出定應執行刑之聲請
    ，此有定刑聲請切結書1紙在卷可考，是本件聲請符合刑法
    第50條第2項規定，應依刑法第51條第5款規定定其應執行之
    刑。從而，檢察官以原審為附表各案犯罪事實最後判決之法
    院，聲請定其應執行之刑，經審核無訛，應予准許。至於罰
    金刑部分，因僅附表編號24、25所示案件有併科罰金之宣告
    刑，並經原審以109年度金訴字第93號、第98號判決應執行
    罰金新臺幣1萬元確定，即無宣告多數罰金刑之情形，就此
    部分自不生定應執行刑之問題。㈡爰審酌抗告人之素行（見
    卷附本院被告前案紀錄表），所犯如附表所示各罪之基本行
    為態樣均係擔任詐欺集團車手，負責提領被害人匯入帳戶之
    款項，且係於民國107年4、5月間所為，犯案時間密接，具
    高度重複性，各罪之獨立性較低，法益侵害之加重效應應予
    遞減，俾符比例原則、責罰相當原則、重複評價禁止原則等
    內部性界限。又抗告人所犯如附表編號2至12所示之罪前經
    定應執行刑為有期徒刑2年10月確定，如附表編號13至18所
    示之罪前經定應執行刑為有期徒刑1年9月確定，如附表編號
    19至23所示之罪前經定應執行刑為有期徒刑1年9月確定，如
    附表編號24至25所示之罪前經定應執行刑為有期徒刑1年8月
    確定，加計附表編號1所示之罪之有期徒刑6月，總計為有期
    徒刑8年6月（原裁定誤載為8年8月，應予更正），暨抗告人
    請求從輕量定應執行刑之意見；經綜合上開各情，整體評價
    抗告人應受矯治之程度，兼衡責罰相當與刑罰經濟之原則，
    定其應執行刑為有期徒刑5年6月等語。
二、抗告意旨略以：
  ㈠修正刪除前之刑法第340條為同法第339條犯罪之加重態樣，
    性質上屬多數行為之集合犯，並經法律上擬制為一罪，即學
    理上所稱之實質上一罪。其反覆從事之多數行為相互間並不
    發生連續犯、牽連犯或想像競合犯等裁判上一罪之問題（最
    高法院93年度台上字第3650號判決意旨參照）。又刑法修正
    刪除連續犯規定之同時，對於合乎接續犯或包括一罪之情形
    ，為避免刑罰過度評價，已於立法理由說明委由實務以補充
    解釋之方式，發展接續犯之概念，以限縮數罪併罰之範圍。
    是於刪除連續犯規定後，苟行為人主觀上基於單一犯意，以
    數個舉動接續進行而侵害同一法益，在時空上有密切關係，
    依一般社會健全觀念，難以強行分開，在刑法評價上，以視
    為數個舉動之接續實行，合為包括之一行為予以評價，較為
    合理，於此情形，即得依接續犯論以包括一罪（最高法院99
    年度第5次刑事庭會議㈠決議要旨參照）。
　㈡公民與政治權利國際公約第15條第1款規定，刑罰不得重於犯
    罪時法律所規定。犯罪後法律規定減科刑罰者，從有利於行
    為人之法律。又因刑罰兼具報應主義及預防主義之雙重目的
    ，故於量刑時，倘依被告行為情狀，處以適當徒刑即足以懲
    儆，並可達防衛社會目的者，自非不可依客觀犯行與主觀惡
    性二者加以考量其情狀，是否有可憫恕之處，酌量減輕其刑
    ，要難以行為人犯罪次數作為定其應執行刑之唯一標準，而
    應考量犯罪時間之密接性、需多久執行期間，而得期待其日
    後不再為此種犯罪等個人情況，以符合定應執行刑規定之立
    法精神。
　㈢應執行刑之併合刑亦屬一種特別量刑過程，其考量結果並非
    單純表示數罪刑度的總和而已，而是出於行為人人格的流露
    ，有其獨立之意義，屬對犯罪人本身及其所犯之各種犯罪的
    綜合判斷。申言之，應執行刑的宣告並非在法定範圍之內任
    由法官自由裁量，應注意行為人從所犯數罪反映的人格特性
    及考量刑法目的、相關刑事政策，妥為宣告。另按定應執行
    刑之立法意旨除在緩和多數有期徒刑合併執行所造成之苛酷
    外，更避免責任非難之重複，尤重在矯治犯罪行為人、提升
    規範意識，回復社會對法律規範之信賴，是就應併合處罰之
    複數有期徒刑採行加重單一刑主義，以期責罰相當。倘行為
    人所犯數罪屬相同之犯罪類型者，如複數詐欺、竊盜、施用
    或販賣毒品等，其責任非難重複之程度較高，應酌定較低之
    應執行刑。又刑罰之科處，應以行為人之責任為基礎，考量
    人之生命有限，刑罰對受刑人造成之痛苦程度係以刑度增加
    而生加乘效果，而非等比方式增加，如以實質累加方式執行
    ，刑責恐將偏重過苛，不符現代刑事政策及刑罰之社會功能
    ，故透過定應執行刑程式，採限制加重原則，授權法官綜合
    斟酌被告犯罪行為之不法與罪責程度、各罪彼此間之關聯性
    （例如數罪犯罪時間、空間、各行為所侵害法益之專屬性或
    同一性、數罪對法益侵害之加重效應等）、數罪所反應被告
    人格特性與傾向、對被告施以矯正之必要性等，妥適裁量最
    終具體應實現之刑罰，以符罪責相當之要求。
　㈣又刑罰之功能在對受刑人之矯治、教化，倘依被告之情狀，
    認科以刑期仍嫌過重，並可達防衛社會目的者，自非不可依
    客觀犯行及主觀惡性加以考量其情狀，而認有可憫恕，適用
    刑法第59條規定酌減其刑，期使個案量刑斟酌至當，法院為
    免刑罰過苛，於情輕法重之情形下，應為合目的性裁量，並
    審酌刑法第57條各款事由。而抗告人學識程度不高，所為犯
    行皆在107年4月25日至同年5月10日之16日內，僅因不同時
    間起訴而分別判處罪刑，以致量處過重之應執行刑，不符比
    例原則，原裁定量刑實屬過苛。
　㈤抗告人為警查獲後，為配合偵查，常有傳喚或拘提致工作不
    穩定。又警方扣案之三星手機內亦有其詢問上手是否參與詐
    欺集團之LINE對話，其於107年初因任職之工場縮減人力而
    失業，上網求職誤信詐欺集團話術，以為係博弈工作而參與
    詐欺，且不法所得均用於償還積欠房租，並非其個人揮霍享
    樂，犯罪時並未故意隱匿行蹤，並係騎乘自己機車而未變裝
    或遮掩，僅因抗告人不知參與詐欺，然其遭查獲後坦承犯行
    ，積極配合偵查，經多次偵審程序，已幡然悔悟。另抗告人
    母親年事已高，身體不佳需開刀，又為單親，且抗告人已和
    多位被害人和解，雖無法全數償還但已盡力，願出監後努力
    清償。據此，抗告人認量刑約合併定應執行刑3成至4成，較
    合比例原則，並援用本院105年度上訴字第84號、106年度抗
    字第192號、107年度抗字第1013號、臺灣彰化地方法院106
    年度聲字第1021號、臺灣桃園地方法院107年度審訴字第85
    號、臺灣臺中地方法院110年度聲字第3097號、臺灣新北地
    方法院105年度訴字第1309號、108年度審訴字第1961號等相
    關裁判前例供參。
  ㈥綜上，爰提起抗告，請求重新裁定，寬減刑期，俾利抗告人
    早啟自新，今後必不再逾越法律等語。
三、按裁判確定前犯數罪者，併合處罰之；數罪併罰，有二裁判
    以上者，依第51條之規定，定其應執行之刑；數罪併罰，分
    別宣告多數有期徒刑者，於各刑中之最長期以上，各刑合併
    之刑期以下，定其刑期，但不得逾30年，刑法第50條第1項
    前段、第53條及第51條第5款分別定有明文。又執行刑之量
    定，雖係事實審法院自由裁量之職權，惟法律上屬於自由裁
    量事項，尚非概無法律性之拘束，在法律上有其外部界限及
    內部界限，前者為法律之具體規定，使法院得以具體選擇為
    適當裁判，此為自由裁量之外部界限。後者則為法院為自由
    裁量時，應考量法律之目的、法律秩序之理念所在，此為自
    由裁量之內部界限。法院為裁判時，二者均不得有所逾越。
    在數罪併罰而有二裁判以上，應定其應執行刑之案件，法院
    所為刑之酌定，固屬自由裁量事項，然對於法律之內、外部
    界限，仍均應受其拘束。倘其所酌定之執行刑，並未違背刑
    法第51條各款所定之方法或範圍（即法律之外部性界限），
    亦無明顯違背公平、比例原則或整體法律秩序之理念（即法
    律之內部性界限）者，即不得任意指為違法或不當（最高法
    院102年度台抗字第596號、101年度台抗字第280號裁定意旨
    參照）。
四、經查：
　㈠抗告人因犯如附表所示之加重詐欺取財等罪，共25罪，經臺
    灣臺中地方法院、本院及原審法院先後判處罪刑確定在案，
    而各該罪均係在附表編號1所示之罪於109年4月30日判決確
    定前所犯，並以原審法院為其犯罪事實最後判決之法院，此
    有各該判決及本院被告前案紀錄表在卷可稽。其中如附表編
    號1所示之罪係不得易科罰金，但得易服社會勞動之罪，與
    附表編號2至25所示均為不得易科罰金，亦均不得易服社會
    勞動之罪，依刑法第50條第1項但書規定，原不得合併定其
    應執行刑，惟抗告人已請求檢察官聲請定其應執行刑，此有
    臺灣新北地方檢察署111年度執聲字第1225號卷內所附抗告
    人於111年6月8日出具之「定刑聲請切結書」可稽，合於刑
    法第50條第2項規定。是原審依檢察官之聲請，就抗告人所
    犯如附表所示共25罪，合併定其應執行刑為有期徒刑5年6月
    ，從形式上觀察，乃於各刑中之最長期（即附表編號8所示
    有期徒刑1年8月）以上，及附表編號2至12曾定之應執行刑
    （有期徒刑2年10月）、編號13至18曾定之應執行刑（有期
    徒刑1年9月）、編號19至23曾定之應執行刑（有期徒刑1年9
    月）、編號24至25曾定之應執行刑（有期徒刑1年8月），加
    計其他各裁判所宣告之刑（即附表編號1之罪所處有期徒刑6
    月）之總和（即有期徒刑8年6月）以下，酌定其應執行刑為
    有期徒刑5年6月【按前揭各罪宣告刑之合併刑期總和雖達有
    期徒刑28年7月，然定其應執行刑時，依不利益變更禁止原
    則，不得逾前揭曾定之應執行刑即有期徒刑2年10月、1年9
    月、1年9月、1年8月，加計前揭其餘各裁判所宣告刑（即有
    期徒刑6月）之總和即有期徒刑8年6月】，已敘明係經審酌
    抗告人之素行、所犯各罪之行為態樣、犯案時間密接及非難
    重複程度、法益侵害效應，及抗告人所陳述之量刑意見，綜
    合各情而為總體評價等旨，顯已考量抗告人犯數罪所反映之
    整體人格特性、各罪彼此間之關聯性，基於刑罰目的性及刑
    事政策之取向等因素，經整體衡酌而為適度之評價，符合定
    刑裁量之外部性界限及內部性界限，並無違誤或不當。又抗
    告人於107年4月25日至同年5月10日之短期間內，先後犯如
    附表所示之加重詐欺罪（共24罪）、加重詐欺未遂罪（1罪
    ），合計達25罪，顯然輕忽法律規範，並非偶發性犯罪，明
    顯反映其法治觀念薄弱，自我約束能力不足之人格特性及犯
    罪傾向，於酌定應執行刑時，自不宜給予過度減輕刑度之優
    惠。原審就抗告人所犯上開各罪，裁定應執行有期徒刑5年6
    月，既未逾越刑法第51條第5款所定之法律外部性界限，亦
    未逾越法律授予裁量權之目的，並無濫用裁量權而違反公平
    原則、比例原則之情形，未悖於法律秩序之理念，符合法規
    範之目的，亦未違反內部性界限，自難指為違法或不當。
　㈡又刑法刪除連續犯規定之立法意旨，係基於連續犯原為數罪
    之本質及刑罰公平原則之考量，以其修正既難以周延，爰予
    刪除。至連續犯之規定刪除後，對於部分習慣犯，例如竊盜
    、吸毒等犯罪，在實務運用上，固可參考德、日等國之經驗
    ，委由學界及實務以補充解釋之方式，發展接續犯之概念，
    對於合乎「接續犯」或「包括一罪」之情形，認為構成單一
    之犯罪，避免因適用數罪併罰而使刑罰過重，產生不合理現
    象；然此僅在限縮適用數罪併罰之範圍，非謂對於適用數罪
    併罰規定者，必應從輕酌定其應執行刑，自無從僅因連續犯
    之規定業經刪除，即認為犯同性質之數罪者，必應從輕酌定
    其應執行之刑。至於抗告意旨所指他案裁定之應執行刑，係
    各該案法官經酌量各該他案之案情後，各別行使裁量權之結
    果，而各案情節不同，所為之刑罰量定自屬有別，基於個案
    拘束原則，並無相互拘束之效力，尚難比附攀引他案之量刑
    ，據以指摘原裁定之量刑有何不當。另原裁定已如前述，經
    審酌上揭各情後，始於定應執行刑之內部及外部界限內，酌
    定其應執行刑，經核並無違誤。抗告意旨猶執其係不知情而
    參與本件詐欺犯罪，所犯各罪之時間密接，可包括為一行為
    予以評價，僅因檢察官先後起訴而分別審判，致所定之應執
    行刑過重，不符比例原則，並以其犯後配合警方偵辦，已有
    悔意，復與被害人和解、盡力賠償，請審酌其個人家庭狀況
    等情，從輕裁量，酌定合併刑期約3至4成之刑度，予其自新
    之機會等語，核係對原審所為定應執行刑裁量權之適法行使
    ，任意指摘，並無理由。
  ㈢綜上所述，本件抗告為無理由，應予駁回。
據上論斷，應依刑事訴訟法第412條，裁定如主文。
中　　華　　民　　國　　111 　年　　11　　月　　18　　日
                  刑事第十三庭  審判長法　官  吳冠霆
                                      法　官  柯姿佐
                                      法　官  陳勇松
以上正本證明與原本無異。
如不服本裁定，應於收受送達後五日內向本院提出抗告狀。
                                      書記官  施瑩謙
中　　華　　民　　國　　111 　年　　11　　月　　21　　日